【裁判字號】    99,再,5
【裁判日期】    990531
【裁判案由】    再審之訴
【裁判全文】
臺灣板橋地方法院民事裁定                 99年度再字第5號
再審原告    乙○○
再審原告    戊○○
共    同
訴訟代理人  丙○○
再審被告    板信商業銀行股份有限公司
法定代理人  丁○○
訴訟代理人  甲○○
上列當事人間損害賠償事件，再審原告對於本院民國98年9月18
日所為98年度訴字第519號確定判決提起再審之訴，本院裁定如
下：
    主  文
再審之訴駁回。
再審訴訟費用由再審原告負擔。
    理  由
一、再審原告針對本院98年度訴字第519號確定判決（下稱原確
    定判決）提起再審之訴主張：
  (一)再審原告已向再審被告後埔分行取得再審原告定期存款單解
    約轉帳記錄影本（再審原告乙○○6張、戊○○2張），支付
    戊○○解約定期存款板信商業銀行本行支票面額新台幣（下
    同）0000000元影本1 張、王美玲偽造乙○○取款憑證影本4
    張（合計總金額0000000 元）。再審原告戊○○被解約定期
    存款後埔分行開立支票未交予再審原告乙○○，亦未告知擅
    自存入再審原告乙○○活期存款帳戶，再偽造再審原告乙○
    ○「取款憑條」轉帳存入後埔分行帳號0000000000000000號
    ，以上侵權行為違反銀行法第7、8條，定期存款、活期存款
    銀行行員作業要點規定，未由定期存款人再審原告同意書立
    中途解約通知書並加蓋印鑑，未由原告親自書立存款憑證存
    入活期存款帳戶內，且明顯詐犯法行為，偽造再審原告乙○
    ○取款憑證盜蓋印鑑，轉帳存入後埔分行帳號利用生財，如
    此重大案件法律豈能容忍。
  (二)依民法第71、72、73條法律行為，違反強制或制止者，有背
    於公共秩序或善良風俗者，不依法定方式者，無效。第 248
    、249 條契約須雙方同意，意思一致，始訂約，收受定金，
    約定投資項目。期限期間，不履行者，訂金不退還或加倍返
    還定金、違約金等，再審被告對本案背信詐財，不當得利之
    人侵權行為明顯。
  (三)依民法第179條不當得利、第184條侵權行為，故意或過失均
    應負損害賠償責任，第197 條後段規定不當得利而受利益者
    ，請求權之消滅時效完成後仍應返還其不當得利與被害人。
    否則永遠捨不離不當得利被追討之被告債務人等語。
  (四)原確定判決有民事訴訟法第496條第1項第1款、第2款適用法
    規錯誤、判決理由與主文顯有矛盾，及同項第13款當事人發
    現未經斟酌之證物。
  (五)再審原告於民國99年2 月下旬查對再審原告外匯存摺未蓋再
    審被告銀行印鑑章，而再審原告乙○○儲蓄存擢蓋有後埔分
    行印鑑章，有偽造外匯存摺嫌疑待查核。
  (六)原確定判決後，自發生時起，尚未逾五年期限。
  (七)再審訴之聲明：原確定判決廢棄。再審被告應給付再審原告
    907851元，及法定利息46768元（預計至99年4月30日）。
二、按再審之訴，應於30日之不變期間內提起。前項期間，自判
    決確定時起算，判決於送達前確定者，自送達時起算；其再
    審之理由發生或知悉在後者，均自知悉時起算。但自判決確
    定後已逾5年者，不得提起，民事訴訟法第500條第1項、第2
    項分別定有明文。提起再審之訴之原告，如主張其再審理由
    知悉在後者，應就所主張之事實負舉證之責任（最高法院30
    年度抗字第443 號判例意旨參照）。又再審之訴不合法者，
    法院應以裁定駁回之，民事訴訟法第502條第1項亦有明文可
    參。經查：
    (一)原確定判決係於98年9 月18日判決（駁回再審原告之訴）
      ，而該判決業經郵務人員於98年9 月24日依法送達於再審
      原告（由再審原告之訴訟代理人收受），再審原告並未依
      法提起上訴，則原判決業已於98年10月14日確定在案等情
      ，此有送達證書在卷（見本院原確定判決卷第93頁）。則
      依民事訴訟法第500 條之規定，再審原告應於98年10月14
      日確定時起算30日不變期間，即於98年10月13日前提起再
      審之訴始為適法。惟再審原告卻遲至99年3月4日始提起本
      件再審之訴，顯已逾再審之不變期間，已非適法。
    (二)雖再審原告主張係於99年2 月下旬查對原告外匯存摺未蓋
      再審被告銀行印鑑章，而再審原告乙○○儲蓄存擢蓋有後
      埔分行印鑑章，有偽造外匯存摺嫌疑，尚未逾五年期限等
      語。但查，原告於99年3月4日所提出名為民事補正更審判
      聲請狀，經本院詢問再審原告陳明係提起再審之訴之意思
      ，此業經本院詢明再審原告在卷可稽（見本院卷99年5 月
      19日筆錄），而依上開聲請狀內，再審原告並未載明再審
      之訴事由為「於99年2 月下旬查對原告外匯存摺未蓋再審
      被告銀行印鑑章，而再審原告乙○○儲蓄存擢蓋有後埔分
      行印鑑章，有偽造外匯存摺嫌疑，尚未逾五年期限等語」
      部分在內。足見，此部分再審事由，係再審原告於99年5
      月21日民事再審聲請補正狀始提出。準此，再審原告自陳
      於99年2 月下旬既已知悉「查對原告外匯存摺未蓋再審被
      告銀行印鑑章，而再審原告乙○○儲蓄存擢蓋有後埔分行
      印鑑章，有偽造外匯存摺嫌疑，尚未逾五年期限」之事由
      ，其於99年5 月21日始再提出此再審事由，顯係自知悉（
      99年2月下旬）後已逾30日之不變期間，亦非適法。
    (三)再依再審原告於民事補正更審判聲請狀所載「再審原告已
      向埔分行取得再審原告定期存款單解約轉帳記錄影本（再
      審原告乙○○6張、戊○○2張），支付戊○○解約定期存
      款板信商業銀行本行支票面額0000000元影本1張、王美玲
      偽造乙○○取款憑證影本4張（合計總金額0000000元）」
      ，倘係此為再審原告所稱發現未經斟酌新證物之再審事由
      ，固據再審原告提出上開該等文書為證，惟查再審原告所
      提出之此等相同文書證物，早在98年10月22日提出之抗告
      狀（針對本院98年度訴字第519 號裁定駁回補充判決提起
      抗告），既已提出此等相同文書在卷（見臺灣高等法院98
      年度抗字第1723號卷第9 至19頁），是再審原告至少在98
      年10月22日既已知悉有此等相同文書證據之事實，應可認
      定。準此，再審原告竟遲至99年3月4日始再以此等相同文
      書為發現未經斟酌新證物之再審事由提起再審之訴，顯已
      逾再審事由自知悉後30日之不變期間，殊非合法。
    (四)基上，再審原告上開主張再事由部分，均已逾30日之不變
      期間，自屬不合法，應予駁回。
三、再按對於確定之判決提起再審之訴者，應以有民事訴訟法第
    49 6條第1項各款或第497條所列之原因為限，此項原因亦即
    再審理由，必須於訴狀中具體表明之（見同法第501條第1項
    第4 款規定），否則其訴即屬不合法，法院毋庸命其補正，
    應逕以裁定駁回之（最高法院70年台再字第35號判例意旨參
    照）。經查：
    (一)再審原告以原確定判決有民事訴訟法第496條第1 項第1款
      、第2 款適用法規錯誤、判決理由與主文顯有矛盾，及同
      項第13款當事人發現未經斟酌之證物，為再審事由（見再
      審原告99年5 月21日民事再審聲請補正狀）。惟究竟原確
      定判決有何具體適用法規錯誤、判決理由與主文如何顯有
      矛盾，並未據再審原告具體表明之，其所提再審之訴程序
      顯有未洽。
    (二)至於再審原告所提依民事訴訟法第496條第1項第13款當事
      人發現未經斟酌之證物，為再審事由，或係指前述之「於
      99年2 月下旬查對原告外匯存摺未蓋再審被告銀行印鑑章
      ，而再審原告乙○○儲蓄存擢蓋有後埔分行印鑑章，有偽
      造外匯存摺嫌疑」、或「再審原告已向埔分行取得再審原
      告定期存款單解約轉帳記錄影本（再審原告乙○○6 張、
      戊○○2 張），支付戊○○解約定期存款板信商業銀行本
      行支票面額0000000元影本1張、王美玲偽造乙○○取款憑
      證影本4張（合計總金額0000000元）」，則均因已逾再審
      自知悉後30日之不變期間，而非適法，已如前述。
    (三)基上，再審原告所提再審事由，並未具體表明之，或已逾
      30日之不變期間，顯不合再審程序，自應予駁回。
四、依民事訴訟法第502條第1項、第95條、第78條判決如主文。
中    華    民    國    99    年    5    月    31     日
                  民事第二庭    法  官  李行一
以上正本係照原本作成
如對本裁定抗告須於裁定送達後10日內向本院提出抗告狀，並應
繳納抗告費新台幣1,000元整。
中    華    民    國    99    年    5    月    31     日
                                書記官  蔡於衡

司法院資訊處製作；財團法人民間司法改革基金會備份。
